臺灣臺北地方法院民事簡易判決
110年度店簡字第1470號
原      告  舒瑃臻  
訴訟代理人  陳建佑律師
被      告  徐家寶  


上列當事人間請求給付合會金等事件，本院於民國110年12月17
日言詞辯論終結，判決如下： 
　　主　　　文
被告應給付原告新臺幣貳拾柒萬元，及自民國一一○年八月二十
三日起至清償日止，按週年利率百分之五計算之利息。
訴訟費用新臺幣貳仟捌佰柒拾元由被告負擔。
本判決得假執行。但被告如以新臺幣貳拾柒萬元為原告預供擔保
，得免為假執行。 
    事實及理由
一、原告主張：緣被告參加伊為會首所邀集之合會第26會（下稱
    甲合會）、第27會（下稱乙合會）。甲合會會員含會首共29
    人次，被告為1標之會員，會期自108年1月5日至110年5月5
    日止，每會會金新臺幣（下同）10,000元，採外標制（即活
    會會員每期繳納會款、死會會員應繳納會款加上標金），底
    標為1,000元，於每月5日中午12時開標；乙合會會員含會首
    共28人次，被告為2標之會員，會期自108年6月5日至110年9
    月5日止，每會會金10,000元，採外標制，底標為1,000元，
    於每月5日中午12時開標。被告於109年4月均以1,000元得標
    甲、乙合會各1標合會金後，本應繼續繳納會款，惟被告多
    次遲、短繳會款，致伊需為被告代墊如附表編號1A至1C所示
    各期會款，而原告僅償還如附表編號1D所示款項，經兩造於
    110年3月2日簽署債權協議書，就前述款項進行結算，被告
    並將其已繳納會款110,000元（協議書上誤載為100,000元)
    之乙合會活會標讓與伊，以抵充部分債務（即如附表編號1E
    所示），剩餘195,000元（協議書上誤載為205,000元)應由
    被告自110年3月1日起，按月於每月20日前清償35,000元，
    如有一期未清償，視為全部到期（下稱系爭協議書）。詎被
    告未依系爭協議書履行，僅於110年5月間清償35,000元，是
    就該協議書被告尚應給付伊160,000元，另被告仍未繳納甲
    合會110年3月至110年5月、乙合會110年3月至110年9月之死
    會會款依序各33,000元、77,000元，亦由伊代墊，伊自得請
    求被告一併償還，爰依合會及系爭協議書之法律關係提起本
    件訴訟，並聲明：如主文所示。
二、被告則以：伊覺得原告請求金額與協議書落差太大，伊不是
    很清楚實際金額及日期等語，資為抗辯，並聲明：原告之訴
    駁回。
三、本院之判斷：
　㈠、按當事人主張有利於己之事實者，就其事實有舉證責任。
      民事訴訟法第277條前段定有明文。原告對於自己主張之
      事實已盡證明之責後，被告於抗辯之事實並無確實證明方
      法，僅以空言爭執者，當然認定其抗辯事實之非真正，而
      應為被告不利益之裁判；另各當事人就其所主張有利於己
      之事實，均應負舉證之責，故一方已有適當之證明者，相
      對人欲否認其主張，即不得不更舉反證（最高法院104年
      度台上字第220號判決意旨參照）。
　㈡、經查：
　　１、原告主張被告參加其為會首所邀集甲合會、乙合會，其
        中甲合會會員含會首共29人次，被告為1標之會員，會
        期自108年1月5日至110年5月5日止，乙合會會員含會首
        共28人次，被告為2標之會員，會期自108年6月5日至11
        0年9月5日止。兩合會每會會金均為10,000元，且採外
        標制，底標為1,000元，且被告於109年4月均以1,000元
        得標甲、乙合會各1標合會金等情，業據提出甲、乙合
        會互助會會單為證（本院卷第19至21頁），被告雖自承
        有參加甲合會1標、乙合會2會，惟辯稱不清楚實際金額
        及日期（本院卷第70頁），惟參酌兩造後續既有簽署系
        爭協議書（詳後述）結算債務，被告顯然知悉其就上開
        合會負有何等義務，所辯實難採信。
　　２、次查，兩造有簽訂系爭協議書，就如附表編號1A至1D所
        示債務進行結算，被告並將其已繳納會款110,000元之
        乙合會活會標讓與原告以抵充同金額之債務，剩餘金額
        195,000元應自110年3月1日起，按月於每月20日前清償
        35,000元，如有一期未清償，視為全部到期，亦據原告
        提出系爭協議書為證（本院卷第23至25頁），被告雖不
        爭執有簽署系爭協議書並讓與乙合會活會標抵充債務，
        惟辯稱不清楚時間或金額細節，但於110年3月間有陸續
        匯款或轉帳，且4、5月間尚有匯款35,000元等語（本院
        卷第71頁），惟觀系爭協議書書立於110年3月2日，倘
        被告在該日前已償還逾25,000元（不含以活會標抵充部
        分），其應會要求將之計入協議書結算金額中，惟協議
        書上並無此等記載，被告除原告已計算之35,000元（即
        如附表編號1F所示）外，並不能具體說明其於何時尚有
        以匯款清償債務而原告未列入計算，所辯實不足採，其
        既未依系爭協議書按月清償，原告主張剩餘之160,000
        元【計算式：195,000－35,000＝160,000】債務視為到期
        並請求被告清償，自屬可採。
　　３、又按會首應於每期標會3日內，代得標會員收取會款，連
        同自己之會款，於期滿之翌日前交付得標會員。逾期未
        收取之會款，會首應代為給付。會首代為給付後，得請
        求未給付之會員附加利息償還之。民法第709條之7第2
        項、第4項定有明文。查，被告於109年4月得標甲、乙
        合會各1標，為已得標會員，應自下期（109年5月）起
        至甲、乙合會結束止，按期繳納會款。而被告就兩合會
        110年2月以前之死會會款均未繳納，兩造因此簽立系爭
        協議書，業據說明如前，而就簽立系爭協議書後之死會
        會款（即甲合會110年3月至110年5月、乙合會110年3月
        至110年9月），被告經本院詢問是否有繳納，並未提出
        具體說明或舉證（本院卷第71頁），難信其有繳納。本
        院審酌原告前已替被告代墊如附表編號1A、1B所示之死
        會會款，其繼續為被告代墊如附表編號2、3所示之死會
        會項至甲、乙合會結束，應屬可信，而被告既未抗辯及
        舉證其有繳納該部分會款，原告於墊付後請求其償還，
        即當准許。
　　４、至被告辯稱原告請求金額與系爭協議書金額落差太大云
        云，惟系爭協議書係110年3月2日書立，而原告請求之
        如附表編號2、3所示之死會會款係發生於該協議書書立
        後之債務，該協議書亦未將未來之死會會款納入處理，
        該部分自非系爭協議書效力所及而係相異之債務，被告
        徒以其依系爭協議書僅負擔160,000元之債務為抗辯，
        尚不足取。
　㈢、末按給付有確定期限者，債務人自期限屆滿時起，負遲延
      責任；無確定期限者，債務人於債權人得請求給付時，經
      其催告而未為給付，自受催告時起，負遲延責任。其經債
      權人起訴而送達訴狀，與催告有同一之效力；遲延之債務
      以支付金錢為標的者，債權人得請求依法定利率計算之遲
      延利息。但約定利率較高者，仍從其約定利率。應付利息
      之債務，其利率未經約定，亦無法律可據者，週年利率為
      5%，民法第229條第1項、第2項、第233條第1項及第203條
      分別定有明文。查，本件原告請求被告清償其依系爭協議
      書所負債務160,000元及償還如附表編號2、3所示代墊死
      會會款債務依序各33,000元、77,000元，均屬金錢債務，
      原告僅請求被告給付自起訴狀繕本送達翌日即110年8月23
      日（本院卷第31頁送達證書，因該日為休息日以次一上班
      日代之）起至清償日止，按法定利率5%計算之遲延利息，
      亦為可取。
四、從而，原告依合會及系爭協議書之法律關係，請求被告給付
    如主文第1項所示之金額，為有理由，應予准許。
五、本件係適用簡易程序為被告敗訴之判決，爰依民事訴訟法第
    389條第1項第3款規定，依職權宣告假執行；並依同法第392
    條第2項依職權為被告如預供擔保，得免為假執行之宣告。
六、本件事證已臻明確，兩造其餘攻擊防禦方法及所提證據，經
    審酌後認與判決結果不生影響，爰不逐一論列，附此敘明。
七、訴訟費用負擔之依據：民事訴訟法第78條。並依職權確定本
    件訴訟費用額為2,870元（即裁判費）如主文第2項所示。
中　　華　　民　　國　　111 　年　　1 　　月　　7 　　日
                  新店簡易庭法  官　林志煌
 以上正本係照原本作成。
對於本件判決如有不服，應於收受送達後20日內向本院提出上訴
書狀，上訴於本院合議庭，並按他造當事人之人數附具繕本。
中　　華　　民　　國　　111 　年　　1 　　月　　7 　　日
                            書記官  陳柏志
附表：
編號  項目 金額 1 A 甲合會109年5月至110年2月死會會款（共10期） 110,000元  B 乙合會109年5月至110年2月死會會款（共10期） 110,000元  C 乙合會109年4月至110年2月活會會款（共11期） 110,000元  D 被告於債權協議書前償還部分： 109年7月15日給付15,000元 109年7月29日給付5,000元 109年8月11日給付5,000元 -25,000元  E 依債權協議書抵充 -110,000元  F 被告於債權協議書後償還部分： 110年4至5月間給付35,000元 -35,000元  小計  160,000元 2  甲合會110年3月至110年5月死會會款（共3期） 33,000元 3  乙合會110年3月至110年9月死會會款（共7期） 77,000元 總計   270,000元